臺灣臺中地方法院刑事裁定
111年度毒聲字第686號
聲  請  人  臺灣臺中地方檢察署檢察官
被      告  李榮堂


上列被告因違反毒品危害防制條例案件，經檢察官聲請送觀察、
勒戒（111年度毒偵字第1239號），本院裁定如下：
    主  文
甲○○施用第一、二級毒品，應送勒戒處所觀察、勒戒，其期間不
得逾貳月。
    理  由
一、聲請意旨略以：被告甲○○基於施用第一級毒品海洛因、第二
    級毒品甲基安非他命之犯意，先於民國111年4月10日下午10
    時許，在臺中市○○區○○路000巷00號住處內，將海洛因摻入
    香菸後點燃吸食之方式，施用第一級毒品海洛因1 次；又於
    同年月12日凌晨0時48許為警採尿時回溯96小時內某時許，
    在不詳地點，以不詳方式，施用第二級毒品甲基安非他命1
    次。嗣於111年4月11日下午7時30分許，被告駕駛車牌號碼0
    00-0000號自小客車前往臺中市外埔區中山路與六分路口，
    並進入李信賢所駕駛車牌號碼0000-00號自小客車副駕駛座
    ，向李信賢購買而持有海洛因1包（檢驗前淨重1.8007公克
    ，驗餘淨重1.5282公克）。警方為偵辦李信賢涉嫌販賣毒品
    案件，於同日下午9時50分許，在臺中市○○區○○街0號前，攔
    查被告所駕駛之車牌號碼000-0000號自小客車，經被告同意
    搜索後，為警在上開自小客車副駕駛座扣得上開甫向李信賢
    購得尚未施用之海洛因1包，並於翌日（12日）凌晨0時48分
    許，徵得其同意採尿送驗，結果呈安非他命、甲基安非他命
    、可待因、嗎啡陽性反應，始悉上情，爰依毒品危害防制條
    例第20條第1項及觀察勒戒處分條例第3條第1項規定，聲請
    裁定令被告入勒戒處所觀察、勒戒等語。
二、按犯（毒品危害防制條例）第10條之罪者，檢察官應聲請法
    院裁定，或少年法院（地方法院少年法庭）應先裁定，令被
    告或少年入勒戒處所觀察、勒戒，其期間不得逾二月；觀察
    、勒戒後，檢察官或少年法院（地方法院少年法庭）依據勒
    戒處所之陳報，認受觀察、勒戒人無繼續施用毒品傾向者，
    應即釋放，並為不起訴之處分或不付審理之裁定；認受觀察
    、勒戒人有繼續施用毒品傾向者，檢察官應聲請法院裁定或
    由少年法院（地方法院少年法庭）裁定令入戒治處所強制戒
    治，其期間為6個月以上，至無繼續強制戒治之必要為止。
    但最長不得逾一年；依前項規定為觀察、勒戒或強制戒治執
    行完畢釋放後，3年後再犯第10條之罪者，適用前2項之規定
    ，毒品危害防制條例第20條第1項、第2項、第3項分別定有
    明文。上開所謂「3年後再犯」，只要本次再犯（不論修正
    施行前、後）距最近1次觀察、勒戒或強制戒治執行完畢釋
    放，已逾3年者，即該當之，不因其間有無犯第10條之罪經
    起訴、判刑或執行而受影響（最高法院刑事大法庭109年度
    台上大字第3826號裁定參照）。
三、經查：
（一）被告施用第一級毒品之犯罪事實，業據被告於警詢及偵查
      中坦承不諱，並有臺中市政府警察局大甲分局尿液代號與
      真實姓名對照表在卷可參；而員警於111年4月12日凌晨0
      時48分許採集被告尿液送驗，鑑驗結果呈可待因、嗎啡陽
      性反應一節，有欣生生物科技股份有限公司111年4月28日
      濫用藥物尿液檢驗報告存卷可憑，足認被告此部分之自白
      與事實相符，堪予採信，是被告前開施用第一級毒品之犯
      行，洵堪認定。
（二）被告固矢口否認有何於111年4月12日凌晨0時48分許為警
      採尿時回溯96小時內施用第二級毒品之犯行，辯稱：伊沒
      有施用甲基安非他命，伊只有施用海洛因云云。然查：
    1.員警於111年4月12日凌晨0時48分許，經被告同意後對被
      告採尿送驗，經送欣生生物科技股份有限公司以酵素免疫
      分析法（EIA）初步篩檢，再以液相層析串聯式質譜法確
      認檢驗，結果呈安非他命（檢出濃度為2230ng/mL）、甲
      基安非他命（檢出濃度為20476ng/mL）陽性反應等情，有
      臺中市政府警察局大甲分局尿液代號與真實姓名對照表在
      卷可稽。又依毒品檢驗學上之常規，尿液中含毒品成分反
      應所使用之檢驗方法，對於受檢驗者是否確有施用毒品行
      為之判斷，在檢驗學常規上恆有絕對之影響，其以酵素免
      疫分析或薄層定性分析等方式為初步篩檢者，因具有相當
      程度偽陽性之可能，如另以氣（液）相層析、質譜分析等
      較具公信力之儀器為交叉確認，因出現偽陽性反應之機率
      極低，核足據為對涉嫌人不利之認定，此為邇來我國實務
      所肯認，且為法院執行職務所知悉之事項，是前開驗尿報
      告應該具有相當程度之準確性。
    2.再者，一般人如未吸用甲基安非他命，其尿液中應無甲基
      安非他命或安非他命反應，倘有吸用者，約70％於24小時
      內自尿中排出，約90％於96小時自尿中排出，故推算吸用
      時間距採尿時間最長可能不會超過4 日，亦經行政院衛生
      署藥物食品檢驗局81年2月8日（81）藥檢壹字第001156號
      函示在案，且為本院職務上所知悉。觀諸本件被告上開尿
      液檢驗報告所示，其安非他命檢出濃度為2230ng/mL、甲
      基安非他命檢出濃度為20476ng/mL，均已逾陽性反應判定
      標準值500ng/mL甚多，故本件自可排除偽陽性反應產生之
      可能。從而，被告於111年4月12日凌晨0時48分許為警採
      尿時起回溯96小時內之某時，施用第二級毒品甲基安非他
      命之犯行，亦堪認定。　　
四、又被告前於90年間，因施用毒品案件，經本院裁定送觀察、
    勒戒後，因認有繼續施用毒品之傾向，再經本院裁定令入戒
    治處所施以強制戒治，嗣於91年2月22日因停止戒治出所等
    情，有臺灣高等法院被告前案紀錄表在卷可稽。查被告本案
    施用第一、二級毒品犯行，係於111年4月10日下午10時許及
    同年月12日凌晨0時48分許回溯96小時內某時許所為，與前
    揭觀察勒戒執行完畢日，相距已逾3年，且期間均再無經觀
    察、勒戒或強制戒治之情形，此亦有臺灣高等法院被告前案
    紀錄表附卷可考，雖被告在此期間內再犯施用毒品罪，而有
    經法院判處罪刑之情形，惟揆諸前揭說明，本案仍應裁定送
    觀察、勒戒。從而，本件聲請核無不合，應予准許。
五、依毒品危害防制條例第20條第3項、第1項，裁定如主文。 
中　　華　　民　　國　　111 　年　　7 　　月　　15　　日
                  刑事第一庭    法  官  路逸涵
以上正本證明與原本無異。
如不服本裁定，應於收受送達後5日內向本院提出抗告狀。（應
附繕本）
                                書記官  黃于娟
中　　華　　民　　國　　111 　年　　7 　　月　　18　　日